臺灣苗栗地方法院刑事判決
111年度訴字第98號
公  訴  人  臺灣苗栗地方檢察署檢察官
被      告  黃柳軒




指定辯護人  本院公設辯護人蔡文亮
上列被告因違反槍砲彈藥刀械管制條例案件，經檢察官提起公訴
（110年度偵字第5880號、110年度偵字第7301號），本院判決如
下：
    主    文
黃柳軒犯非法持有空氣槍罪，處有期徒刑壹年捌月，併科罰金新
臺幣壹萬元，罰金如易服勞役，以新臺幣壹仟元折算壹日；又犯
非法持有刀械罪，共參罪，各處有期徒刑貳月，如易科罰金，均
以新臺幣壹仟元折算壹日。得易科罰金之罪部分，應執行有期徒
刑肆月，如易科罰金，以新臺幣壹仟元折算壹日。
扣案如附表編號1至4所示之物品均沒收。
    犯罪事實
一、黃柳軒明知可發射金屬具有殺傷力之空氣槍為槍砲彈藥刀械
    管制條例所定之管制物品，非經中央主管機關許可，不得持
    有，竟仍基於未經許可持有空氣槍之犯意，於民國107年8月
    中，自其父親之友人取得具有殺傷力之空氣槍1枝（如附表
    編號1）而非法持有。
二、黃柳軒知悉武士刀、指虎刀、彎刀均為槍砲彈藥刀械管制條
    例所定之管制物品，非經中央主管機關許可，不得持有，竟
    基於未經許可持有刀械之犯意，於110年9月9日10時20分前5
    至6年間之某時，自真實姓名、年籍均不詳之成年人取得武
    士刀1把（如附表編號2）而非法持有；另於110年9月9日10
    時20分前2至3年間，分別在不同時間透過網路購得指虎刀1
    把（如附表編號3）、彎刀1把（如附表編號4）而非法持有
    。嗣經警於110年9月9日10時20分許，持本院核發之搜索票
    至黃柳軒位於苗栗縣○○市○○街00巷00號之住所執行搜索，扣
    得如附表所示之物品而查獲。
三、案經苗栗縣警察局頭份分局報告臺灣苗栗地方檢察署檢察官
    偵查起訴。
    理    由
壹、證據能力之說明
一、本判決所引用被告黃柳軒以外之人於審判外之陳述，檢察官
    、被告及辯護人於本院審理時對於證據能力均不爭執，迄言
    詞辯論終結前亦未聲明異議，本院審酌上開證據資料作成時
    之情況，尚無違法不當及證明力明顯過低之瑕疵，而認為以
    之作為證據應屬適當，依刑事訴訟法第159條之5規定，均有
    證據能力。
二、本判決所引用之卷內其餘所有卷證資料，並無證據證明係公
    務員違背法定程序所取得，檢察官、被告及辯護人於審判程
    序中復未於言詞辯論終結前表示異議，亦均有證據能力。
貳、實體方面
一、上開犯罪事實，訊據被告於警詢、偵查及本院審理中均坦承
    不諱，並有刑事案件證物採驗紀錄表、苗栗縣警察局查獲槍
    彈送驗紀錄表、苗栗縣警察局槍枝初步檢視報告表、苗栗縣
    警察局空氣槍動能初篩報告表、槍枝初步檢視照片、苗栗縣
    警察局110年10月12日苗警保字第1100042505號函附苗栗縣
    警察局刀械鑑驗小組工作紀錄表、照片、桃園市政府警察局
    110年10月12日桃警鑑字第1100074817號鑑定書、照片、本
    院110年度聲搜字第408號搜索票，苗栗縣警察局頭份分局搜
    索扣押筆錄、扣押物品目錄表、扣押物品照片在卷可稽【見
    臺灣苗栗地方檢察署110年度偵字第5880號卷（下稱偵5880
    卷）第45至71、133至136、143、171至223頁，同署110年度
    偵字第7301號卷（下稱偵7301卷）第61至87頁】，與如附表
    編號1至4所示之物品扣案可憑。而扣案如附表編號1所示之
    空氣槍1枝經送桃園市政府警察局刑事鑑識中心依照氣動式
    槍枝檢驗操作程序書鑑定，結果為：認係制式空氣槍，以壓
    縮空氣作為發射動力，該槍枝發現漏氣現象，經以金屬彈丸
    測試3次，其中彈丸（直徑約5.5mm、質量約0.894g）最大發
    射速度為265.2公尺/秒，計算其動能為31.44焦耳，換算其
    單位面積動能為132.32焦耳/平方公分；另扣案如附表編號2
    至4所示之物品則經苗栗縣警察局刀械鑑驗小組檢視之結果
    ，均係槍砲彈藥刀械管制條例之列管刀械，有桃園市政府警
    察局刑事鑑識中心110年10月12日桃警鑑字第1100074817號
    鑑定書、苗栗縣警察局刀械鑑驗小組工作紀錄表在卷足憑（
    見偵5880卷第133至136頁，偵7301卷第63至75頁），足認被
    告持有之空氣槍1枝具有殺傷力，另持有如附表編號2至4所
    示之物品均係槍砲彈藥刀械管制條例所定之管制物品無訛。
    是被告之任意性自白與事實相符，應堪採信；本案事證明確
    ，被告犯行洵值認定，應予依法論科。
二、論罪科刑：
  ㈠核被告就犯罪事實一所為，係犯槍砲彈藥刀械管制條例第8條
    第4項之非法持有空氣槍罪。另就犯罪事實二所為，則均係
    犯槍砲彈藥刀械管制條例第14條第3項之非法持有刀械罪（
    共3罪）。
  ㈡被告所犯上開4罪，其犯意各別、行為互殊，應予分論併罰。
  ㈢刑之減輕事由：
　　⒈按刑法第47條第1項有關累犯加重本刑之規定，不生違反憲
      法一行為不二罰原則之問題。惟其不分情節，基於累犯者
      有其特別惡性及對刑罰反應力薄弱等立法理由，一律加重
      最低本刑，於不符合刑法第59條所定要件之情形下，致生
      行為人所受之刑罰超過其所應負擔罪責之個案，其人身自
      由因此遭受過苛之侵害部分，對人民受憲法第8條保障之
      人身自由所為限制，不符憲法罪刑相當原則，牴觸憲法第
      23條比例原則。於此範圍內，有關機關應自本解釋公布之
      日起2年內，依本解釋意旨修正之。於修正前，為避免發
      生上述罪刑不相當之情形，法院就該個案應依本解釋意旨
      ，裁量是否加重最低本刑，司法院釋字第775號解釋文參
      照。經查，被告前因施用毒品案件，經法院判處有期徒刑
      2月確定，並於107年8月2日易科罰金執行完畢，有臺灣高
      等法院被告前案紀錄表在卷可考；是其於受有期徒刑執行
      完畢後，5年內再犯本案有期徒刑以上之罪，自構成累犯
      。然被告前所違犯者係施用毒品罪，與本案違犯罪刑之犯
      罪態樣、原因、手段、罪質均不相同，尚難遽斷被告有對
      刑罰反應力薄弱或主觀惡性重大之情形。故本院綜合斟酌
      各項情狀，認本案被告所為犯行，尚無依刑法第47條第1
      項規定加重其刑之必要，爰不予加重其刑。
　　⒉次按犯第1項、第2項或第4項有關空氣槍之罪，其情節輕微
      者，得減輕其刑，槍砲彈藥刀械管制條例第8條第6項定有
      明文。經查，被告自為警查獲至偵查、審判中均坦承持有
      具有殺傷力之空氣槍1枝，而被告持有之空氣槍，係以填
      充氣體作為發射動力，且經檢視結果已有漏氣情形，其殺
      傷力及所生危害尚較輕微；又被告自持有迄本案查獲為止
      長達數年，期間未曾攜出使用，並自陳持有原因主要是收
      藏興趣（見本院卷第84頁），亦查無證據顯示被告持有空
      氣槍具有從事其他非法行為之意圖、或曾持該空氣槍實行
      任何犯罪行為，足見被告持有空氣槍之目的單純，對於社
      會後續潛在之危險較低，尚難認有何重大惡性，亦與槍砲
      彈藥刀械管制條例之立法本旨原在防制暴力犯罪、避免槍
      枝氾濫之意旨有違，堪認被告此部分之犯罪情節猶屬輕微
      ，爰依槍砲彈藥刀械管制條第8條第6項規定減輕其刑。
  ㈣爰以行為人之責任為基礎，審酌具有殺傷力之空氣槍、管制
    刀械均屬高度危險之物品，經政府嚴加管制，非經主管機關
    許可，任何人不得擅自持有，以維社會大眾安全，被告竟漠
    視法令禁制，任意持有具有殺傷力之空氣槍、管制刀械（即
    武士刀、指虎刀、彎刀），對社會治安及人身安全所造成之
    潛在危害非輕，應予責難；惟念其犯後終能坦承全部犯行、
    正視己過，犯後態度尚佳，兼衡持有之物品為如附表編號1
    至4所示之物品，暨其自陳高中畢業之智識程度，現無業、
    獨居，另自身有中度精神障礙、慢性病之家庭生活狀況（見
    本院卷第85至86頁）等一切情狀，分別量處如主文第1項所
    示之刑，並就併科罰金、得易科罰金之罪部分諭知易服勞役
    、易科罰金之折算標準；另就被告所犯3次非法持有刀械罪
    ，審酌其持有管制刀械之時間、目的、動機、手段，與對社
    會治安造成之危害等情形，定其應執行之刑如主文第1項所
    示，並諭知易科罰金之折算標準，以資懲儆。
三、沒收部分：
　㈠扣案如附表編號1至4所示之物品，係槍砲彈藥刀械管制條例
    第4條第1項第1款所示之槍枝、第4條第1項第3款所列之刀械
    ，核屬違禁物，應依刑法第38條第1項規定宣告沒收。
　㈡另扣案如附表編號16所示之物品，雖可供空氣槍發射使用，
    但該物與扣案之空氣槍分離觀之，鉛彈本身並非供犯罪所用
    、犯罪預備、犯罪所生之物，亦非槍砲彈藥刀械管制條例所
    稱之子彈，又非違禁物，爰不予宣告沒收。
　㈢又扣案如附表編號5至15所示之物品，均非違禁物，且與本案
    犯行無涉，亦無從宣告沒收。
據上論斷，應依刑事訴訟法第299條第1項前段，槍砲彈藥刀械管
制條例第8條第4項、第6項、第14條第3項，刑法第11條前段、第
41條第1項前段、第42條第3項前段、第51條第5款、第38條第1項
，判決如主文。
本案經檢察官張智玲提起公訴，檢察官林宜賢到庭執行職務。
中　　華　　民　　國　　111 　年　　4 　　月　　7 　　日
                  刑事第四庭  審判長法  官  羅貞元

                                    法  官  紀雅惠

                                    法  官  申惟中
以上正本證明與原本無異。　　　　　　　　　　　　　　　　如不服本判決應於收受判決後20日內向本院提出上訴書狀，並應敘述具體理由。其未敘述上訴理由者，應於上訴期間屆滿後20日內向本院補提理由書(均須按他造當事人之人數附繕本)「切勿逕送上級法院」。　　　　　　　　　　　　　　　　　　　　　           　　　　　　　　　　　　書記官　陳邦旗　　　
中　　華　　民　　國　　111 　年　　4 　　月　　7 　　日

附錄本案論罪科刑法條：
槍砲彈藥刀械管制條例第8條
未經許可，製造、販賣或運輸制式或非制式鋼筆槍、瓦斯槍、麻
醉槍、獵槍、空氣槍或第4條第1項第1款所定其他可發射金屬或
子彈具有殺傷力之各式槍砲者，處無期徒刑或5年以上有期徒刑
，併科新臺幣1千萬元以下罰金。
未經許可，轉讓、出租或出借前項所列槍砲者，處5年以上有期
徒刑，併科新臺幣1千萬元以下罰金。
意圖供自己或他人犯罪之用，而犯前二項之罪者，處無期徒刑或
7年以上有期徒刑，併科新臺幣1千萬元以下罰金。
未經許可，持有、寄藏或意圖販賣而陳列第1項所列槍砲者，處3
年以上10年以下有期徒刑，併科新臺幣7百萬元以下罰金。
第1項至第3項之未遂犯罰之。
犯第1項、第2項或第4項有關空氣槍之罪，其情節輕微者，得減
輕其刑。

槍砲彈藥刀械管制條例第14條
未經許可，製造、販賣或運輸刀械者，處3年以下有期徒刑，併
科新台幣100萬元以下罰金。
意圖供自己或他人犯罪之用，而犯前項之罪者，處6月以上5年以
下有期徒刑，併科新台幣300萬元以下罰金。
未經許可，持有或意圖販賣而陳列刀械者，處1年以下有期徒刑
、拘役或新台幣50萬元以下罰金。
第1項及第2項之未遂犯罰之。
附表：
編號  扣案物品名稱及數量 備    註 1 空氣槍1枝 槍枝管制編號：桃鑑0000000000號 2 武士刀1把 鑑驗編號：000-000號，刀柄長約21公分，刀刃長約74.1公分，單刃開鋒；經檢視，認屬槍砲彈藥刀械管制條例之列管刀械。 3 指虎刀1把 鑑驗編號：000-000號，金屬塊製成，中有四孔以便手指套入使用；經檢視，認屬槍砲彈藥刀械管制條例之列管刀械。 4 彎刀1把 鑑驗編號：000-000號，金屬塊製成，中有單孔以便手指套入使用；經檢視，認屬槍砲彈藥刀械管制條例之列管刀械。 5 開山刀1把 鑑驗編號：000-000號，非屬槍砲彈藥刀械管制條例之列管刀械。 6 短刀1把 鑑驗編號：000-000號，非屬槍砲彈藥刀械管制條例之列管刀械。 7 折疊刀1把 鑑驗編號：000-000號，非屬槍砲彈藥刀械管制條例之列管刀械。 8 手銬2副  9 空氣手槍2枝 含彈匣2個，不具殺傷力。 10 M4空氣長槍1枝 含彈匣1個，不具殺傷力。 11 霰彈空氣槍1枝 不具殺傷力。 12 掌心雷手槍1枝 含彈匣1個，不具殺傷力。 13 掌心雷手槍彈匣2個  14 彈匣1個  15 模擬槍子彈34顆  16 鉛彈5顆 空氣槍子彈